【裁判字號】    95,易,1473
【裁判日期】    951130
【裁判案由】    恐嚇取財
【裁判全文】
臺灣板橋地方法院刑事判決              95年度易字第1473號
公  訴  人  臺灣板橋地方法院檢察署檢察官
被      告  丁○○
?????  戊○○
                      弄10號.
?????  壬○○
                      1樓
?????  甲○○
?????  己○○
?????  丙○○
?????  乙○○
?????  癸○○
                    另案於臺灣臺北監獄執行中
上列被告因恐嚇取財案件，經檢察官提起公訴（95年度偵字第12
89號），本院判決如下：
    主  文
丁○○共同連續意圖為自己不法之所有，以恐嚇使人將本人之物
交付，處有期徒刑拾月。扣案之庚○○於九十四年十二月十九日
簽立之票面金額五十萬元本票、庚○○於同日簽立之借據、辛○○於九十五年一月三日簽立之票面金額四十六萬元本票各壹紙、
空白本票簿壹本、印泥壹盒，均沒收。
戊○○共同連續意圖為自己不法之所有，以恐嚇使人將本人之物
交付，處有期徒刑壹年貳月。扣案之庚○○於九十四年十二月十
九日簽立之票面金額五十萬元本票、庚○○於同日簽立之借據、
辛○○於九十四年十二月二十九日簽立之票面金額五十萬元本票
、辛○○於九十五年一月三日簽立之票面金額四十六萬元本票各
壹紙、空白本票簿壹本、印泥壹盒，均沒收。
壬○○共同意圖為自己不法之所有，以恐嚇使人將本人之物交付
，處有期徒刑拾月。扣案之辛○○於九十五年一月三日簽立之票
面金額四十六萬元本票壹紙、空白本票簿壹本、印泥壹盒，均沒
收。
甲○○共同意圖為自己不法之所有，以恐嚇使人將本人之物交付
，處有期徒刑陸月，如易科罰金，以參佰元折算壹日。扣案之辛○○於九十五年一月三日簽立之票面金額四十六萬元本票壹紙、
空白本票簿壹本、印泥壹盒，均沒收。
己○○共同意圖為自己不法之所有，以恐嚇使人將本人之物交付
，處有期徒刑陸月，如易科罰金，以參佰元折算壹日。扣案之辛○○於九十五年一月三日簽立之票面金額四十六萬元本票壹紙、
空白本票簿壹本、印泥壹盒，均沒收。
丙○○共同意圖為自己不法之所有，以恐嚇使人將本人之物交付
，處有期徒刑陸月，如易科罰金，以參佰元折算壹日。扣案之辛○○於九十五年一月三日簽立之票面金額四十六萬元本票各壹紙
、空白本票簿壹本、印泥壹盒，均沒收。
乙○○共同意圖為自己不法之所有，以恐嚇使人將本人之物交付
，處有期徒刑陸月，如易科罰金，以參佰元折算壹日。扣案之辛○○於九十五年一月三日簽立之票面金額四十六萬元本票各壹紙
、空白本票簿壹本、印泥壹盒，均沒收。
癸○○共同意圖為自己不法之所有，以恐嚇使人將本人之物交付
，累犯，處有期徒刑捌月。扣案之辛○○於九十五年一月三日簽
立之票面金額四十六萬元本票各壹紙、空白本票簿壹本、印泥壹
盒，均沒收。
    事  實
一、丁○○、戊○○基於意圖為自己不法所有之概括犯意，於民
    國九十四年十二月十九日十五時許，在臺北縣三重市○○○
    路鎮車坊洗車廠內，與年籍姓名不詳綽號「阿忠」等四名成
    年男子共同基於意圖為自己不法所有之犯意聯絡，由「阿忠
    」夥同丁○○、戊○○（起訴書漏載）等其他三名男子，以
    協助處理詐賭事宜之走路工為由，要求庚○○支付新臺幣（
    下同）五十萬元，以人多勢眾並持疑似裝有槍械之紙袋恐嚇
    庚○○，致庚○○心生畏懼，遂簽下五十萬元之本票及借據
    各一紙交付予「阿忠」，並於同日籌得二十萬元現金放置於
    鎮車坊洗車廠；復於同年月二十九日十二時三十分許，在臺
    北縣三重市○○○路二八六巷二號弘毅汽車修理廠內，由戊○○與年籍姓名不詳之成年男子數名，共同基於意圖為自己
    不法所有之犯意聯絡，向庚○○之兄辛○○要求支付上揭庚○○未付之尾款三十萬元，辛○○答稱此事已由孟憲維處理
    完畢等語，其中一名歹徒即以煙灰缸毆打辛○○之頭部及身
    體（傷害犯行部分未據告訴），致辛○○心生畏懼，旋即簽
    立五十萬元本票一紙交付之；嗣於九十五年一月三日（起訴
    書誤為二日），丁○○、戊○○承前概括犯意，由戊○○與
    辛○○約定於同日十九時三十分許，在臺北市中山區○○○
    路四一三號二樓浪漫一生西餐廳支付現金二十萬元，戊○○
    、丁○○即夥同有恐嚇取財犯意聯絡之壬○○、甲○○、己○○、丙○○、乙○○、癸○○（前因違反槍砲彈藥刀械管
    制條例等案件，經臺灣高等法院於九十三年九月九日判處有
    期徒刑一年六月確定，另因違反毒品危害防制條例案件，經
    臺灣臺北地方法院於九十三年六月十五日判處有期徒刑六月
    確定，嗣經定其應執行刑為有期徒刑一年十月，於九十四年
    九月二十六日縮刑期滿執行完畢）等人到場，由戊○○、壬○○與辛○○相談，其餘諸人則圍坐於鄰桌在場助勢，在辛○○簽立並交付四十六萬元本票一紙及四萬元現金予戊○○
    之際，為警當場逮捕，並扣得上揭現金、票面金額四十六萬
    元本票及空白本票簿一本、印泥一盒、庚○○於九十四年十
    二月十九日簽立、票面金額五十萬元之本票、庚○○於同日
    簽立之借據、辛○○於九十四年十二月二十九日簽立之票面
    金額五十萬元本票等物。
二、案經庚○○及辛○○訴請臺北市政府警察局移送臺灣板橋地
    方法院檢察署檢察官偵查起訴。
    理?由
一、訊據被告丁○○、戊○○、壬○○、甲○○、己○○、丙○○、乙○○、癸○○均不否認於九十五年一月三日在浪漫一
    生西餐廳經警查獲之事實，惟均矢口否認有何恐嚇取財犯行
    。被告丁○○辯稱：九十四年十二月十九日那天伊不在場，
    九十五年一月二日（按為三日之誤）那次伊有在場，伊是後
    來才上去的，伊上去要找朋友，不到十分鐘就被抓了；被告
    戊○○辯稱：九十四年十二月十九日伊有去洗車場，伊是去
    洗車場找辛○○、庚○○，但是伊們沒有持槍恐嚇庚○○、
    辛○○，九十四年十二月二十九日那天伊也有去弘毅汽車修
    理廠，但是沒有那麼多人去，只有伊和辛○○、庚○○在談
    賭債的事情，九十五年一月二日（按為三日之誤）那天伊有
    在場，是因為辛○○、庚○○欠伊賭債五十萬元，當天伊是
    要去跟他們處理賭債的事情，只有伊和壬○○是先約在那邊
    談保險的事情，其他人是後來才出現，他們是問伊在哪裡之
    後才到浪漫一生的；被告壬○○辯稱：九十五年一月二日（
    按為三日之誤）那次伊有去，伊當天只是去講保險的事情，
    證人警員鍾錦生或是幫辛○○製作筆錄的警員認為伊是當時
    在場人年紀最大，所以說伊是帶頭的，伊也不認識起訴書所
    載的「阿忠」，也沒有看過他；被告甲○○辯稱：九十五年
    一月二日（按為三日之誤）伊有在場，伊去那邊是吃飯，伊
    剛上去，站在旁邊，看到朋友上前打招呼，就被警察壓制在
    地上，伊並沒有在場助勢；被告己○○辯稱：九十五年一月
    二日（按為三日之誤）在場，當天伊是約朋友在那邊吃飯，
    不到五分鐘就被警察壓制在地上；被告丙○○辯稱：九十五
    年一月二日（按為三日之誤）在場，伊是跟戊○○約的，伊
    和戊○○每天都會在晚上打網咖，伊才一上去，就被警察抓
    住；被告乙○○辯稱：九十五年一月二（按為三日之誤）場
    ，伊是跟戊○○約的，伊和戊○○每天都會在晚上打網咖，
    伊才一上去，就被警察抓住；被告癸○○辯稱：伊當時不知
    道戊○○他們是要去做什麼，當時是壬○○找伊過去的，說
    要去那邊喝咖啡，壬○○直接載伊過去的，伊當時到餐廳之
    後，就坐在戊○○隔壁桌，壬○○就和戊○○一起坐，伊和
    己○○、丙○○坐在一起，伊坐下來點了飲料，飲料來了沒
    有多久，警察就叫伊們全部趴下來，伊是到那邊才遇到己○○、丙○○，丙○○就說是戊○○找他們來的，伊只知道這
    樣，伊並不認識辛○○，當時伊和丙○○、己○○同桌，一
    桌三人，是伊最先坐在那一桌的，戊○○、壬○○和另外一
    人，三人同一桌，那另外一人應該就是辛○○，伊不知道他
    們在談什麼事情，一直到被抓之後伊才知道云云。惟查：
  (1)上揭犯罪事實，有證人庚○○、辛○○於本院審理、警詢、
    偵查之證述、證人即承辦本案員警鍾錦生於本院審理、偵查
    中之證述、證人蔡俊芳、洪愷良、梁高文、孟憲維於偵查中
    之證述、被告戊○○、壬○○、丁○○、甲○○、己○○、
    丙○○、乙○○、癸○○之供述、辛○○簽立之本票二紙、
    庚○○簽立之本票及借據各一紙、「浪漫一生」餐廳監視器
    翻拍照片五張可資佐證。
  (2)被告等雖以上情辯解，然經證人鍾錦生證稱：到場埋伏之警
    員本來是四個人，被告他們陸陸續續進來後，伊又換座位到
    柱子後面，就近觀察被害人的動作，以確定何時交付款項，
    這是最接近辛○○及被告等人的位置，辛○○進來之後先坐
    在吧檯旁邊，戊○○、壬○○原本與癸○○同坐一桌，就移
    到辛○○旁邊去坐，當時辛○○和戊○○、壬○○坐同一桌
    ，其他被告均坐在鄰桌，這八名被告他們分別坐在三桌座椅
    上，有彼此交談，當時餐廳內大約還有三分之一是空桌，可
    以很明顯區別出來這些被告和其他客人，因為被告們進來都
    坐在同一區，而且座位和桌子都相連。伊在場觀察了近兩個
    小時，被告等人有在走動，互相交談，戊○○、壬○○也有
    走過去和其他兩桌的人交談，警員進去餐廳埋伏之後，被告
    等人才陸陸續續的進來，進來之後，他們都有互相打招呼，
    他們基本沒有點餐飲，就是坐在一起閒聊，在辛○○、戊○○、壬○○這一桌談論事情的時候，其他被告有到與戊○○
    、壬○○互動，後來壬○○、戊○○二人也有到其他兩桌去
    和其餘的被告互相交談，所以警員認定被告等人是彼此認識
    等情（九十五年十一月八日審判筆錄），與證人辛○○證稱
    ：伊進入浪漫一生餐廳的時候，看到戊○○和壬○○，他們
    在靠近牆壁那邊，戊○○和壬○○勾著肩叫伊過去他們那裡
    ，伊沒有過去，伊在吧檯前面，因為伊認為吧檯前面那個位
    置對伊比較有保障，然後戊○○和壬○○就靠過來和伊坐在
    一起，就是談九十四年十二月二十九日中午簽的那張五十萬
    元本票之事，本來是五十萬元的本票，後來因為伊交現金四
    萬給他們後，伊討價還價，本票就改成四十六萬，但事實上
    伊沒有欠在座被告任何一人錢。當時其他被告都在伊隔壁的
    大圓桌，他們彼此在聊天，就只有伊和戊○○、壬○○在談
    ，後來他們也有陸續進入店內，總共幾位伊不清楚。當天所
    簽發的本票及伊蓋指印所用的印泥，是被告之一遞出來的，
    然後由戊○○、壬○○拿來給伊簽的。在伊和戊○○、壬○○談論時，在旁桌的被告沒有插手這件事情，但是有和戊○○、壬○○聊天，伊不清楚他們在聊什麼，後來他們應該是
    靠過來問戊○○、壬○○什麼時候可以走，因為他們主要都
    是來收這筆錢的等情（同前審判筆錄）互核相符。被告戊○○既已自承係於浪漫一生餐廳與辛○○商談五十萬元賭債之
    事，則由被告戊○○、壬○○見辛○○到場後，均一致移往
    辛○○座位之舉動，顯示壬○○確為到場參與索討金錢之事
    ，再以其尚帶同癸○○等人同往，並能與被告戊○○約集之
    人員密切互動，顯然且與被告戊○○同屬主導談判之地位，
    其所辯僅係到場談保險之事云云，已無可採；再以其餘被告
    等人竟不約而同，均未選擇其他餐廳內空位，反接鄰聚集同
    桌而坐，已顯示相互間必屬認識，另以其餘被告等人對陌生
    人辛○○出現入座乙事毫無好奇探詢之意，亦顯示被告等人
    對於辛○○到場商談何事，早已知悉。是被告丁○○、甲○○、己○○、丙○○、乙○○、癸○○所稱係偶然因其他原
    因前往浪漫一生餐廳，對案情毫無所悉云云，亦無可信。佐
    以證人庚○○證稱：九十四年十二月九日被告丁○○確實在
    場，當天跟伊對話的人是綽號「阿忠」之人，丁○○在旁邊
    ，有時候在外面，有時候站在阿忠身後，其餘的成年男子都
    站在後面等情（同前審判筆錄），亦顯示被告丁○○確曾於
    九十四年十二月十九日參與本案犯行。又被告等人從未明確
    說明要求辛○○付出鉅款之明確理由，而衡情若被告戊○○
    單純欲索取並無爭議之債務，自無屢次邀眾前往談判之必要
    ，是被告等人具有不法所有之意圖，亦可認定。
  (3)綜據前述，被告等人前揭所辯情節，尚無從建立合理懷疑而
    推翻前揭積極證據，尚難採信，本案事證明確，被告等犯行
    均堪認定，自應依法論科。
二、被告戊○○、壬○○、丁○○、甲○○、己○○、丙○○、
    乙○○、癸○○等人行為後，刑法業於九十四年二月二日經
    總統以華總一義字第○九四○○○一四九○一號令修正公布
    ，並於九十五年七月一日施行（下稱新刑法，修正前刑法下
    稱舊刑法），刑法施行法第一條之一亦於九十五年六月十四
    日經總統以華總一義字第○九五○○○八五一八一號令公布
    施行，參酌最高法院九十五年五月二十三日刑事庭第八次會
    議決議，新刑法第二條第一項之規定，係規範行為後法律變
    更所生新舊法律比較適用之準據法，於新刑法施行後，應適
    用新刑法第二條第一項之規定，為「從舊從輕」之比較。另
    於比較時應就罪刑有關之共犯、未遂犯、想像競合犯、牽連
    犯、連續犯、結合犯，以及累犯加重、自首減輕暨其他法定
    加減原因（如身分加減）與加減比例等一切情形，本於統一
    性及整體性原則，綜其全部罪刑之結果而為比較。被告戊○○、丁○○行為後，刑法第五十六條連續犯之規定業經修正
    刪除，是於新法修正施行後，被告戊○○、丁○○之數犯罪
    行為，即須分論併罰。此刪除雖非犯罪構成要件之變更，但
    顯已影響行為人刑罰之法律效果，自屬法律有變更，依新法
    第二條第一項規定，比較新、舊法結果，新刑法並非較有利
    於行為人；新刑法第四十七條第一項規定「受徒刑之執行完
    畢，或一部之執行而赦免後，五年以內故意再犯有期徒刑以
    上之罪者，為累犯，加重本刑至二分之一」，與舊刑法第四
    十七條規定「受有期徒刑之執行完畢，或受無期徒刑或有期
    徒刑一部之執行而赦免後，五年以內再犯有期徒刑以上之罪
    者，為累犯，加重本刑至二分之一」不同，而依被告癸○○
    之前科紀錄，無論依修正前後刑法第四十七條之規定均構成
    累犯；被告甲○○、己○○、丙○○、乙○○行為後，新刑
    法第四十一條第一項前段關於易科罰金折算標準之規定，已
    由修正前之銀元一百元、二百元、三百元修正為新臺幣一千
    元、二千元、三千元，經比較新舊法結果，以被告行為時之
    舊法較為有利於被告；經綜其全部罪刑之結果而為比較，新
    刑法並非有利於被告，應一體適用舊刑法之規定，合先敘明
    。核被告丁○○、戊○○、壬○○、甲○○、己○○、丙○○、乙○○、癸○○所為，均係犯刑法第三百四十六條第一
    項之恐嚇取財罪。上開被告之間及與事實欄所示真實姓名年
    籍不詳綽號「阿忠」等成年男子間有犯意聯絡及行為分擔，
    為共同正犯。又被告丁○○、戊○○先後多次恐嚇取財犯行
    ，時間緊接，所犯罪名相同，顯係出於概括犯意為之，為連
    續犯，應依修正前刑法第五十六條規定加重其刑。起訴書未
    載明被告戊○○於九十四年十二月十九日恐嚇取財犯行，惟
    此部分與被告戊○○業經起訴並論罪科刑之恐嚇取財犯行有
    連續犯之裁判上一罪關係，本院自應併予審論，附此敘明。
    被告癸○○前因違反槍砲彈藥刀械管制條例等案件，經臺灣
    高等法院於九十三年九月九日判處有期徒刑一年六月確定，
    另因違反毒品危害防制條例案件，經臺灣臺北地方法院於九
    十三年六月十五日判處有期徒刑六月確定，嗣經定其應執行
    刑為有期徒刑一年十月，於九十四年九月二十六日縮刑期滿
    執行完畢，有臺灣高等法院被告前案紀錄表在卷可稽，其於
    有期徒刑執行完畢後，五年以內再犯有期徒刑以上之本罪，
    應依累犯之規定加重其刑。爰分別審酌被告等人貪圖不法利
    益，恃眾為上揭犯行，對被害人造成嚴重身、心威脅，危害
    社會治安，犯後否認犯行，飾詞圖卸，未見悔意，本院因此
    認為，被告等固無據實陳述之義務，然其等缺乏為自己行為
    負責之觀念，自應施以相當之刑罰，以達教化自新及社會防
    衛之目的，並兼衡其等素行、對犯行參與程度、犯罪之動機
    、目的、所生危害等一切情狀，分別量處如主文所示之刑，
    並就被告甲○○、己○○、丙○○、乙○○諭知易科罰金折
    算標準，以示警懲。
三、刑法第三十八條關於沒收之規定，亦同於被告行為後之九十
    五年七月一日修正施行，惟因沒收係屬從刑，應隨同主刑適
    用同一準據法，而本件前開比較新舊法結果，既適用修正前
    之刑法，有關沒收之規定，亦應適用修正前刑法第三十八條
    規定自明。扣案之空白本票簿一本、印泥一盒，為被告戊○○自承自行攜往，為被告或共犯所有，供犯罪所用之物，應
    依刑法第三十八條第一項第二款之規定諭知沒收，至辛○○
    簽立、票面金額四十六萬元本票一紙，為被告八人所有，因
    犯罪所得之物；庚○○於九十四年十二月十九日簽立、票面
    金額五十萬元之本票、庚○○於同日簽立之借據各一紙，為
    被告丁○○、戊○○、「阿忠」等其他三名男子所有，因犯
    罪所得之物；辛○○於九十四年十二月二十九日簽立之票面
    金額五十萬元本票一紙，為被告戊○○與年籍姓名不詳之成
    年男子數名所有，因犯罪所得之物，爰各於主文項下，依刑
    法第三十八條第一項第三款之規定諭知沒收。
據上論斷，應依刑事訴訟法第299 條第1 項前段，刑法第2 條第
1 項前段、修正前第28條、修正前第56條、第346 條第1 項、修
正前第47條、修正前第41條第1 項、修正前第38條第1 項第2 、
3 款，罰金罰鍰提高標準條例第1 條前段、修正前第2 條，判決
如主文。
本案經檢察官靳開聖到庭執行職務。
中    華    民    國    95    年    11    月    30    日
                  刑事第八庭  審判長法  官  王屏夏
??????????????????法?官  彭全曄
??????????????????法?官  王偉光
以上正本證明與原本無異
如不服本判決應於送達後10日內向本院提出上訴狀
??                                書記官  陳怡君
中    華    民    國    95    年    12    月    4     日
附錄本案論罪科刑法條全文：
中華民國刑法第346條
意圖為自己或第三人不法之所有，以恐嚇使人將本人或第三人之
物交付者，處6 月以上5 年以下有期徒刑，得併科1 千元以下罰
金。
以前項方法得財產上不法之利益，或使第三人得之者，亦同。
前二項之未遂犯罰之。


司法院資訊處製作；財團法人民間司法改革基金會備份。
